【裁判字號】    97,上訴,376
【裁判日期】    970424
【裁判案由】    違反毒品危害防制條例
【裁判全文】
臺灣高等法院高雄分院刑事判決         97年度上訴字第376號
上  訴  人
即  被  告  甲○○
                    現另案於臺灣高雄女子監獄執行
選任辯護人  蘇俊誠律師
上列上訴人因違反毒品危害防制條例案件，不服臺灣高雄地方法
院96年度訴字第4321號中華民國97年1 月10日第一審判決（起訴
案號：臺灣高雄地方法院檢察署96年度偵字第20837 號），提起
上訴，本院判決如下：
    主  文
上訴駁回。
    事  實
一、甲○○前因施用毒品等案件，經臺灣高雄地方法院以95年訴
    字第2411號分別判處有期徒刑6 月、4 月，並定其應執行之
    刑為有期徒刑8 月確定，甫於民國95年12月26日易科罰金執
    行完畢，猶不知悔改，明知海洛因係毒品危害防制條例第2
    條第2 項第1 款所列之第一級毒品，不得販賣、持有，竟仍
    各別基於販賣第一級毒品以營利之犯意，而以電子磅秤、LG
    廠牌行動電話（含門號0000000000、0000000000號，上揭2
    門號共用晶片卡1 張）1 支等物，資為秤量毒品及對外聯絡
    販賣事宜之工具，分別為下述販賣第一級毒品海洛因之犯行
    ：
  (一)於96年6 月5 日下午1 時22分許，甲○○以其所有LG廠牌門
    號0000000000號行動電話，撥打郭麗華使用門號0000000000
    號行動電話聯絡第一級毒品海洛因交易事宜後，郭麗華便依
    約前往甲○○位於高雄市○○○路317 號15樓之2 住處，以
    新臺幣（下同）500 元之代價，向甲○○購入第一級毒品海
    洛因1 包，而完成該次之海洛因交易。
  (二)於96年7 月13日下午5 時17分許，甲○○以其申請變更後之
    LG廠牌門號0000000000號行動電話，撥打薛炳穗所使用之00
    00000000號行動電話聯絡第一級毒品海洛因交易事宜後，由
    薛炳穗依約前往甲○○前揭住處1 樓，以500 元之代價，向
    甲○○購入第一級毒品海洛因1 包，而完成該次海洛因交易
    。
  (三)於96年7 月14日下午5 時28分許（起訴書誤載為18時43分）
    ，甲○○以LG廠牌門號0000000000號行動電話，撥打陳弘晉
    所使用之0000000000號行動電話，相約由陳弘晉提出1,000
    元向甲○○購買海洛因1 包，嗣2 人各自依約前往高雄市楠
    梓區○○○路交流道下，並由甲○○向陳弘晉收取1,000 元
    之價金後，繼將所攜帶之海洛因1 包交予陳弘晉，而完成該
    次之海洛因交易。
二、嗣為警執搜索票，而於96年7 月18日下午6 時許前往甲○○
    位於高雄市左營區○○○路317 號15樓之2 住處執行搜索，
    並扣得海洛因2 包（驗後淨重分別為1.308 公克、0.327 公
    克）、甲○○所有供秤重分裝之電子磅秤1 台及聯絡販售毒
    品事宜之用LG牌行動電話（含門號0000000000號、00000000
    00號，共用晶片卡1 張）1支。
三、案經高雄市政府警察局刑警大隊報請臺灣高雄地方法院檢察
    署檢察官偵查起訴。
     理  由
壹、證據能力方面：
    被告甲○○、辯護人對檢察官所舉本判決有罪部分所列之書
    面及言詞供述證據，於準備程序均對證據能力表示同意作為
    證據，本院審酌該等書面、言詞證據作成時之情況，並無人
    情施壓或外力因素介入干擾，亦無不當取供之情形，認為以
    之作為本案之證據亦屬適當，依刑事訴訟法第159 條之5 第
    1 項之規定，本判決所列之書面、言詞供述證據，均有證據
    能力。
貳、認定犯罪事實所憑之證據及理由：
一、被告甲○○販售第一級毒品海洛因予郭麗華、薛炳穗、陳弘
    晉各1 次之犯行，業據被告於原審及本院準備程序中均坦承
    不諱，核與證人郭麗華、薛炳穗、陳弘晉在警、偵訊之證述
    情節相符，另有被告所使用門號0000000000、0000000000號
    行動電話通訊監察譯文內容顯示聯絡購買毒品等情在卷可稽
    （見偵卷第78頁至第80頁、第83頁至第86頁、第126 頁至第
    127 頁、第131 頁至第132 頁、第201 頁至第204 頁、第20
    9 頁至第210 頁；第158 頁、第176 頁、第178 頁）。被告
    雖嗣在本院審理中改口辯稱：伊僅係受託幫郭麗華等代購毒
    品，並未賺他們的錢云云。按政府為杜絕毒品氾濫，毒害人
    民甚深，再三宣導教民眾遠離毒品，媒體報導既深且廣，對
    於禁絕毒品之政策，應為民眾所熟悉，被告曾有施用毒品之
    犯罪前科紀錄，對此自更應知之甚詳。又政府對於查緝施用
    、轉讓及販賣毒品無不嚴格執行，且販賣毒品罪係重罪，若
    無利可圖，衡情一般持有毒品者，當不致輕易將持有之毒品
    交付他人。被告翻異前供所為前揭辯解並不足採。
二、而證人郭麗華、薛炳穗為警查獲施用毒品案件後採集之尿液
    鑑驗結果，均呈海洛因代謝後嗎啡陽性反應，有高雄市立凱
    旋醫院96年8 月13日濫用藥物尿液鑑驗報告書2 紙及尿液採
    證代碼對照表各1 紙附卷可考，顯見證人郭麗華、薛炳穗確
    實有施用第一級毒品海洛因之毒癮（見偵卷第39頁至第42頁
    ）；另扣案白色粉末2 包，經送請高雄市立凱旋醫院鑑驗結
    果，亦呈海洛因陽性反應，有高雄市立凱旋醫院96年9 月10
    日、同年月26日高市凱醫驗字第4905號、高市凱醫驗字第50
    28號濫用藥物成品檢驗鑑定書2 紙在卷可考（見偵卷第197
    頁、第200 頁），此外，並有電子磅秤1 台、被告所有LG廠
    牌行動電話（含門號0000000000、0000000000號晶片卡1 張
    ）扣案，堪認被告之自白應與事實相符。
三、末按毒品危害防制條例所定之販賣毒品罪，固以行為人有營
    利之目的，而販入或賣出毒品，亦或二者兼而有之者為其構
    成要件，惟所稱「營利」，本非限於現實金錢之授受以賺取
    價差一端，倘行為人販入或賣出毒品，主觀上係出於為自己
    計算而獲取利益之意思，客觀上則採以偷斤減兩（如自行刮
    取毒品而施用）、降低品質（如自行摻入添加物，用以降低
    毒品純度）等方式為之者，縱其間未有價格上之差距，然行
    為人既藉此販賣行為以獲取利益，仍應謂與販賣之要件無悖
    。本件被告係基於營利之犯意出售第一級毒品海洛因，業經
    被告在原審法院中供承不諱，又海洛因戕害國民身心健康，
    危害匪淺，向為政府厲法查緝之目標，再參諸被告與郭麗華
    、薛炳穗、陳弘晉間俱無至親關係等情，苟無利得，被告豈
    有甘冒遭查緝法辦重刑之風險，而平白無端從事海洛因販賣
    之理？是以被告顯有藉各該次交易海洛因行為從中取利之意
    圖及事實，要無疑義。
四、綜上，被告各於事實欄所示之時、地，將海洛因分別販賣予
    郭麗華、薛炳穗、陳弘晉以營利之犯行，均堪認定。
參、論罪科刑：
一、
  (一)查海洛因係毒品危害防制條例第2 條第2 項第1 款所稱之第
    一級毒品，核被告甲○○關於事實欄(一)至(三)所為，各係犯毒
    品危害防制條例第4 條第1 項之販賣第一級毒品罪；其持有
    第一級毒品海洛因進而販賣，其持有之低度行為為販賣之高
    度行為所吸收，均不另論以持有第一級毒品罪。又94年2 月
    2 日修正公布，而於95年7 月1 日施行之刑法，基於刑罰公
    平原則之考量，杜絕僥倖之犯罪心理，並避免易致鼓勵犯罪
    之誤解，已刪除連續犯之規定；復次，所謂集合犯係一種構
    成要件類型，固指立法者所制定之犯罪構成要件中，本就預
    定有數個同種類行為將反覆實行之犯罪而言，將之總括或擬
    制成一個構成要件之「集合犯」行為。惟參諸前開刪除連續
    犯之立法者意向，對於集合犯自須予以從嚴解釋，亦即非僅
    著眼於反覆實行複數行為此一特質，行為人也應自始至終基
    於在某密接時、空中，延續多次實行該等行為之主觀犯意，
    且按社會通念，復認該等行為評價成一罪係屬合理適當者，
    始足當之，否則仍應依實質競合予以併合處罰。茲審酌販賣
    行為助長毒品氾濫，且造成國人身心健康之危害，而被告販
    售予郭麗華、薛炳穗、陳弘晉等3 人之第一級毒品海洛因，
    販售對象不同，且出售之毒品來源亦係分別購入，業經被告
    於原審法院審理中供承無訛（見原審卷第54頁），與郭麗華
    、薛炳穗、陳弘晉各該販賣行為，也別有各自之議價過程或
    互異之買賣價格等一切情狀，因認被告所為前開3 次販賣第
    一級毒品犯行間，犯意各別，自應分論併罰；至公訴人認被
    告多次販賣毒品之犯行，應論以集合犯一罪，反較連續犯刪
    除前之法律適用，失之寬鬆，核與刑罰評價之公平性有違，
    尚有未洽。
  (二)又被告前因施用毒品等案件，經原審法院以95年訴字第2411
    號分別判處有期徒刑6 月、4 月，並定其應執行之刑為有期
    徒刑8 月確定，甫於95年12月26日易科罰金執行完畢，有臺
    灣高等法院被告前案紀錄表1 份在卷可稽，被告於該徒刑執
    行完畢後，5 年以內故意再犯有期徒刑以上之本案3 罪，均
    應論以累犯，並加重其刑（按法定刑死刑、無期徒刑部分依
    法不得加重，僅就罰金刑部分加重之）。又被告每次賣出之
    海洛因售價約為500 至1,000 元，且數量均屬非鉅，交易對
    象亦僅3 人，顯尚無從與大盤毒梟對於社會之危害情節相比
    ，如量處販賣第一級毒品法定最低刑度無期徒刑，仍嫌過重
    ，情輕法重，爰俱依刑法第59條之規定予以減刑，且均依法
    先加後減之。
二、原審法院因依毒品危害防制條例第4 條第1 項規定，並審酌
    被告明知施用毒品嚴重戕害身心，戒除不易，仍為圖一己之
    私利而為販賣，惡性非輕，惟念及被告年紀尚輕，智慮未深
    而為此犯行，並於犯後坦認犯行，堪認具有悔意，兼衡被告
    各次販賣毒品之數量、獲利均屬非多，犯罪情節及對於社會
    之危害程度應尚屬非鉅等一切情狀，分別量處被告如附表所
    示之有期徒刑，並依其犯罪性質，各併予宣告褫奪公權，且
    定被告應執行之刑為有期徒刑25年，褫奪公權8 年。並就本
    件沒收部分敘明：(一)在被告甲○○住處扣得之白色粉末2包
    （驗後淨重分別為1.308 公克、0.327 公克），經送鑑驗結
    果，確均呈第一級毒品海洛因之陽性反應，業經認定如前，
    應依毒品危害防制條例第18條第1 項前段之規定宣告沒收銷
    燬之。至於鑑識耗損之第一級毒品海洛因，既已滅失，爰毋
    庸諭知沒收銷燬。(二)包裝海洛因之夾鏈袋2 只，係包裹毒品
    用於防潮，便於攜帶販賣，至扣案電子磅秤1 台、LG廠牌行
    動電話（序號000000000000000 ，含門號0000000000、0000
    000000號晶片卡1 張）1 支，係供分裝、聯絡販售第一級毒
    品海洛因所用之物，且均為被告所有，業經被告於原審法院
    審理中供承不諱（見原審卷第48頁），均應依同條例第19條
    第1 項之規定，分別在被告所犯事實欄(一)(二)(三)所示販賣第一
    級毒品罪刑項下沒收之。及被告雖供稱扣案電子磅秤係秤重
    自己吸食毒品所用之物，惟海洛因價值甚昂，販售時包裝之
    數量係錙銖必較，應認於分裝本件欲供販賣之第一級毒品時
    亦有使用扣案電子磅秤無疑。(三)本件被告如事實欄(一)(二)(三)所
    示販賣海洛因予郭麗華、薛炳穗、陳弘晉所得未扣案現金
    500 元、500 元、1,000 元，為各次販賣第一級毒品所得之
    財物，亦應依毒品危害防制條例第19條之規定，分別在被告
    各次販賣罪刑項下宣告沒收之，如全部或一部不能沒收時，
    以其財產抵償之。(四)至另扣案甲基安非他命1 包、甲基安非
    他命吸食器1 組及記事簿1 本，無證據顯示與本件被告販賣
    第一級毒品犯行有關，爰不於本案宣告沒收及沒收銷燬之。
    本院認原審法院判決認事用法均無違誤，量刑亦稱允當，被
    告上訴意旨以原判決量刑太重及被告所犯應論以集合犯一罪
    等情，均無可採，上訴為無理由，應予駁回。
據上論結，應依刑事訴訟法第368條，判決如主文。
本案經檢察官孫小玲到庭執行職務。
中    華    民    國    97    年    4     月    24    日
                刑事第一庭  審判長法  官  郭雅美
                                  法  官  張意聰
                                  法  官  莊崑山
以上正本證明與原本無異。
如不服本判決應於收受本判決後10日內向本院提出上訴書狀，其
未敘述上訴理由者，並得於提起上訴後10日內向本院補提理由書
狀（均須按他造當事人之人數附繕本）「切勿逕送上級法院」。
中    華    民    國    97    年    4     月    24    日
                                  書記官  葉淑華
附錄本判決論罪科刑法條：
毒品危害防制條例第4 條第1 項
製造、運輸、販賣第一級毒品者，處死刑或無期徒刑；處無期徒
刑者，得併科新臺幣1,000萬元以下罰金。
附表：
  ┌──┬────┬─────────────────────────────┐
  │編號│犯罪事實│           罪名及刑度                                     │
  ├──┼────┼─────────────────────────────┤
  │ 1. │即事實欄│甲○○販賣第一級毒品，累犯，處有期徒刑拾陸年，褫奪公權捌年│
  │    │一(一)部分│。扣案第一級毒品海洛因貳包（驗後淨重零點參貳柒公克、壹點參│
  │    │        │零捌公克），均沒收銷燬之；扣案電子磅秤壹台及LG廠牌行動電話│
  │    │        │（含門號0000000000號晶片卡壹張）壹支、夾鏈袋貳只│
  │    │        │、未扣案販賣第一級毒品所得財物新臺幣伍佰元均沒收之，其中未│
  │    │        │扣案新台幣伍佰元，如全部或一部不能沒收時，以其財產抵償之。│
  ├──┼────┼─────────────────────────────┤
  │ 2. │即事實欄│甲○○販賣第一級毒品，累犯，處有期徒刑拾陸年，褫奪公權捌年│
  │    │一(二)部分│。扣案第一級毒品海洛因貳包（驗後淨重零點參貳柒公克、壹點參│
  │    │        │零捌公克），均沒收銷燬之；扣案電子磅秤壹台及LG廠牌行動電話│
  │    │        │（含門號0000000000號晶片卡壹張）壹支、夾鏈袋貳只│
  │    │        │、未扣案販賣第一級毒品所得財物新臺幣伍佰元均沒收之，其中未│
  │    │        │扣案新台幣伍佰元，如全部或一部不能沒收時，以其財產抵償之。│
  ├──┼────┼─────────────────────────────┤
  │ 3. │即事實欄│甲○○販賣第一級毒品，累犯，處有期徒刑拾陸年，褫奪公權捌年│
  │    │一(三)部分│，扣案第一級毒品海洛因貳包（驗後淨重零點參貳柒公克、壹點參│
  │    │        │零捌公克），均沒收銷燬之；扣案電子磅秤壹台及LG廠牌行動電話│
  │    │        │（含門號0000000000號晶片卡壹張）壹支、夾鏈袋貳只│
  │    │        │、未扣案販賣第一級毒品所得財物新臺幣壹仟元均沒收之，其中未│
  │    │        │扣案新臺幣壹仟元，如全部或一部不能沒收時，以其財產抵償之。│
  └──┴────┴─────────────────────────────┘


司法院資訊處製作；財團法人民間司法改革基金會備份。
